【裁判字號】    92,台上,2735
【裁判日期】    921225
【裁判案由】    清償借款
【裁判全文】
最高法院民事判決                              九十二年度台上字第二七三五號
    上  訴  人  彰化商業銀行股份有限公司
    法定代理人  張伯欣
    訴訟代理人  林春榮律師
    被 上訴 人  乙○○
                甲○○
右當事人間請求清償借款事件，上訴人對於中華民國九十一年三月二十七日台灣高等
法院台中分院第二審判決（九十年度上字第七六號），提起上訴，本院判決如左：
    主  文
原判決除假執行部分外廢棄，發回台灣高等法院台中分院。
    理  由
本件上訴人主張：被上訴人乙○○邀同被上訴人甲○○為連帶保證人，於民國八十一
年一月七日向伊借款新台幣（下同）二百四十萬元，約定自八十一年二月七日起，以
每月為一期，分一百八十期平均攤還，利息按伊基本放款利率加百分之一點三八計算
，自借款日起屆滿十二個月翌日起則改按伊基本放款利率加百分之二計算，如有一期
未按時繳納本息時，視為全部到期，應全部清償並加付違約金。詎乙○○自八十四年
四月十六日起未依約攤還本息，尚欠伊本金二百一十四萬六千九百五十二元等情，求
為命被上訴人連帶給付伊二百一十四萬六千九百五十二元，及自八十四年三月十六日
起至清償日止，按年息百分之十計算之利息，暨自八十四年四月十七日起至清償日止
，其逾期在六個月以內者，按上開利率百分之十，超過六個月以上者，按上開利率百
分之二十計算之違約金之判決。
被上訴人則以：被上訴人乙○○於八十一年三月九日與訴外人廣川建設事業有限公司
（下稱廣川公司）總經理吳貞樺（原名柯吳玉霞）訂約，約定由廣川公司或吳貞樺承
擔系爭借款債務，上訴人同意上開債務承擔契約，乙○○已非系爭借款債務之債務人
，上訴人不得再依原借貸契約請求被上訴人清償等語，資為抗辯。
原審廢棄第一審所為上訴人勝訴之判決，改判駁回其訴，係以：上訴人就其主張之事
實，固據提出借據為證。但查第三人與債務人約明承擔債務者，於通知債權人經其同
意時，其債務移轉於該第三人，而債權人於受通知後逕向該第三人請求清償者，即應
認為已有同意。乙○○於八十一年三月九日與吳貞樺訂立債務承擔契約後，乙○○或
吳貞樺曾將系爭借款債務由吳貞樺承擔之事由告知上訴人，有吳貞樺出具之證明書及
乙○○之放款帳戶資料表可稽。又系爭借款債務，乙○○僅償還二期，自八十一年四
月起至八十四年三月止，則由吳貞樺、廣川公司或訴外人廣威建設有限公司等人清償
，於吳貞樺或廣川公司未如期清償時，上訴人向廣川公司催討，業經吳貞樺於原審九
十年度上字第一六一號請求清償借款事件審理時證述屬實。上訴人受債務承擔之通知
後，既向廣川公司催討，自屬同意廣川公司承擔系爭借款債務。足見上訴人有同意吳
貞樺或廣川公司承擔系爭借款債務之意思，乙○○已非該債務之債務人，甲○○亦免
其連帶保證責任。上訴人依借貸及保證之法律關係，請求被上訴人連帶給付二百一十
四萬六千九百五十二元及其利息、違約金，為無理由，不應准許等詞，為其判斷之基
礎。
查證人陳肯哲於事實審證稱：乙○○要求辦理債務人名義變更，因新借款人債信不好
，故未同意變更等語（見第一審卷二二二頁），攸關上訴人曾否同意系爭借款債務由
第三人承擔。原審未於判決書理由項下記載其取捨之意見，遽認上訴人已同意廣川公
司或吳貞樺承擔債務，已有判決不備理由之違法。次查原審認定上訴人已同意吳貞樺
承擔系爭借款債務，並未明其認定之依據，亦有認定事實不憑證據之違法。又第三
人與債務人訂立契約承擔其債務者，非經債權人承認，對於債權人不生效力，民法第
三百零一條定有明文。原審僅認定乙○○或吳貞樺有將系爭借款債務由吳貞樺承擔之
事由告知上訴人，並未認定彼等有將廣川公司承擔債務之事由告知上訴人，則能否以
上訴人曾向廣川公司催討系爭債務，即認上訴人已同意廣川公司承擔系爭債務，亦非
無疑。上訴論旨，指摘原判決不當，求予廢棄，非無理由。
據上論結，本件上訴為有理由，依民事訴訟法第四百七十七條第一項、第四百七十八
條第二項，判決如主文。
中      華      民      國    九十二    年     十二     月    二十五    日
                              最高法院民事第三庭
                                  審判長法官  林  奇  福
                                        法官  陳  國  禎
                                        法官  李  彥  文
                                        法官  陳  重  瑜
                                        法官  吳  麗  女
      右正本證明與原本無異
                                              書  記  官
中      華      民      國    九十三    年      一      月      七      日
                                                                       ：


司法院資訊處製作；財團法人民間司法改革基金會備份。
